【裁判字號】    99,訴,498
【裁判日期】    990531
【裁判案由】    毒品危害防制條例等
【裁判全文】
臺灣板橋地方法院刑事判決               99年度訴字第498號
公  訴  人  臺灣板橋地方法院檢察署檢察官
被      告  乙○○
選任辯護人  翁祖立律師
上列被告因違反毒品危害防制條例等案件，經檢察官提起公訴（
98年度偵緝字第2260號），本院判決如下：
    主  文
乙○○共同販賣第二級毒品，處有期徒刑柒年貳月，扣案之第二
級毒品甲基安非他命柒包之外包裝均沒收，其內之甲基安非他命
（驗餘合計毛重玖點玖公克）均沒收銷燬之，扣案共同販賣第二
級毒品所得之新台幣肆千元應與丙○○連帶沒收之，扣案之電子
磅秤壹台、分裝袋柒拾個、塑膠鏟管伍支及門號0000000000號
手機壹支（含SIM 卡壹枚）均沒收；又行使偽造私文書，足以生
損害於公眾及他人，處有期徒刑伍月，如附表所示之署名、指印
均沒收。應執行有期徒刑柒年陸月，扣案之第二級毒品甲基安非
他命柒包之外包裝均沒收，其內之甲基安非他命（驗餘合計毛重
玖點玖公克）均沒收銷燬之，扣案共同販賣第二級毒品所得之新
台幣肆千元應與丙○○連帶沒收之，扣案之電子磅秤壹台、分裝
袋柒拾個、塑膠鏟管伍支、門號0000000000號手機壹支（含SI
M 卡壹枚）及如附表所示之署名、指印均沒收。
    事  實
一、緣丙○○（業經本院以98年度訴字第3385號判處有罪確定在
    案）於民國97年6 月27日中午12時50分許起，接獲甲○○（
    綽號安迪）多通來電（按：丙○○係使用其所有之門號0000
    000000號手機，甲○○係使用門號0000000000號手機），雙
    方約定由丙○○以新台幣（下同）4 千元之價格販賣甲基安
    非他命1 包（數量為1 公克）予甲○○。嗣丙○○即與乙○○共同基於意圖營利販賣第二級毒品甲基安非他命（起訴書
    略載為安非他命，以下均同，此部分業經公訴檢察官具狀更
    正）之犯意聯絡，由丙○○於同日下午2 時許，在臺北縣三
    重市○○○路58號4 樓住處內，交付上述數量之甲基安非他
    命1 包給乙○○；乙○○旋下樓至三重市○○○路58號旁之
    巷子內（起訴書誤載為58巷口附近），將上開甲基安非他命
    交付給甲○○，並收受甲○○所交付之4 千元。嗣經在場埋
    伏之員警趨前逮捕乙○○，並扣得前揭4 千元，甲○○則趁
    隙逃逸。其後警方經由乙○○之帶同，旋至上開住處逮捕丙○○，並扣得丙○○所有供販賣毒品所餘之甲基安非他命7
    包（驗餘合計毛重9.9 公克）及丙○○所有供販賣毒品所用
    之電子磅秤1 台、塑膠鏟管5 支、上開0000000000號門號手
    機1 支（含SIM 卡1 枚）以及丙○○所有預備供販賣毒品所
    用之分裝袋73個，因而查獲上情。
二、詎乙○○為規避檢警查緝，竟基於偽造私文書並持以行使之
    犯意，且基於偽造署押之單一犯意，冒用「叢正中」之名義
    應訊，而於如附表所示之時間、地點，接續於如附表所示之
    文件上偽造「叢正中」之署名及指印，其中並於附表編號五
    所示之自願受搜索同意書1 紙之「同意受搜索人」欄處填載
    「叢正中」之署名1 枚及在該同意書上按捺指印1 枚，表示
    係叢正中本人所立具而同意接受臺北市政府警察局刑事警察
    大隊人員對叢正中本人身體等執行搜索之意，而偽造該同意
    書，繼而持以交付給承辦員警而行使之，均足以生損害於叢
    正中本人及偵查犯罪機關對於文書製作與犯罪追訴之正確性
    。嗣因乙○○於前揭警詢中所按捺之指紋卡經送內政部警政
    署刑事警察局電腦比對確認結果，認與該局檔存之乙○○指
    紋相符，疑乙○○有冒名叢正中之嫌，始查悉上情。
三、案經臺北市政府警察局刑事警察大隊報告臺灣板橋地方法院
    檢察署檢察官偵查起訴。
    理  由
壹、證據能力方面
  一、被告乙○○辯稱：當時是警察說我配合的話，就讓我走，
      所以我才承認幫丙○○交毒品；我所謂的配合，是指警察
      要我說我所收取的錢就是丙○○買賣交易的錢，如果我說
      我不知道，他們就說怎麼會不知道，就叫我要說知道，也
      不會把我說不知道這句話寫進去云云；辯護人則為被告辯
      護稱：被告之警詢自白並非出於任意，係受警方以上開方
      式誘導，無證據能力云云。惟查，證人即員警謝本恆於本
      院審理時證稱：我有製作被告的筆錄，被告的陳述都是自
      由的，我們都是依據當場逮捕現場所問的問題，讓被告在
      自由意志下陳述答辯，也有錄音，我們並沒有要被告配合
      ，我也不知道怎麼樣叫配合，我們並沒有要被告一定要按
      照我們的意思講，不然就不讓他離開的情形，我和同事都
      沒有對被告為強暴、脅迫或任何其他不正方法取供等語（
      參見本院卷第98頁背面至100 頁背面），是被告所辯員警
      以前揭方式要求其「配合」云云，是否可信，已非無疑。
      況被告既辯稱員警誘導其配合，表示願讓其在「配合」後
      離開云云，然果如被告所辯，其既已「配合」陳述，警方
      自無再將其移送檢察官偵辦之理。惟事實上警方於案發當
      日訊畢被告後，即於同日將被告解送臺灣板橋地方法院檢
      察署，嗣經檢察官訊問後，始讓被告以2 萬元具保，此觀
      諸偵查卷宗即明，益見被告所辯警方表示願在被告「配合
      」陳述後讓其離開，而以此方式誘導被告為自白之陳述云
      云，係屬無稽。再者，嗣檢察官因傳拘被告無著，遂通緝
      被告到案，被告經通緝到案後，亦入監執行另案所處有期
      徒刑，自無再「配合」警方之理，然被告於檢察官偵訊時
      猶仍承認其將毒品拿給甲○○時，業已知悉其所交付者為
      毒品。更見被告於警詢中供述其知悉毒品乙節，應係本於
      其自由意志，並無遭受任何誘導或不正方法取供可言。此
      外，被告、辯護人於本院審理時一再辯稱被告警詢自白係
      遭誘導，非具任意性云云，均僅係空言泛稱，本件復查無
      任何積極證據足資認定被告及辯護人所辯屬實，渠等此節
      所辯自無足取。稽之上情，應堪認定被告警詢自白具有任
      意性，且復核與事實相符（此部分詳如後述），自得採為
      證據。
  二、按「被告以外之人於審判外之言詞或書面陳述，除法律有
      規定者外，不得作為證據」，刑事訴訟法第159 條第1 項
      定有明文，此即學理上所稱「傳聞證據排除法則」。依上
      開法律規定，傳聞證據原則上固無證據能力，但如法律別
      有規定者，即例外認有證據能力。經查：
    (一)被告及其辯護人主張：偵查中同案被告丙○○於警詢中所
      為陳述，係屬傳聞證據，無證據能力。查丙○○於警詢中
      所述，確屬被告以外之人於審判外之陳述，被告及其辯護
      人既爭執丙○○於警詢中所為陳述之證據能力，復查無該
      警詢陳述有何傳聞例外規定可資適用，自無證據能力可言
      。
    (二)另按「被告以外之人於偵查中向檢察官所為之陳述，除顯
      有不可信之情況者外，得為證據」，刑事訴訟法第159 條
      之1 第2 項定有明文，此當為首揭傳聞法則之例外。又被
      告以外之人於偵查中向檢察官所為之陳述，就本件被告而
      言，事實上難期有於檢察官偵查中行使反對詰問權之機會
      ，是該等陳述應屬未經完足調查之證據，但非謂無證據能
      力。申言之，除該被告以外之人死亡、身心障礙致記憶喪
      失或無法陳述、滯留國外或所在不明而無法傳喚或傳喚不
      到、或到庭後拒絕陳述等情形外，如於審理時使被告或其
      辯護人得針對該被告以外之人於偵查中向檢察官所為之陳
      述，有補足行使反對詰問權之機會，即非不容許該被告以
      外之人於偵查中向檢察官所為之陳述作為證據（參見最高
      法院95年度台上字第6675號判決、96年度台上字第3527號
      判決意旨意旨）。經查，同案被告丙○○、證人甲○○於
      偵查中向檢察官所為之陳述，或係以偵查中被告之身分所
      為，或係以證人之身分具結所為，而被告於檢察官偵查中
      固未對丙○○、甲○○詰問或與之對質，但依前開說明，
      此並非意指丙○○、甲○○於偵查中之陳述即無證據能力
      ，應僅係屬於未經完足調查之證據而已。嗣於本院審理時
      ，被告之辯護人業已針對丙○○於偵查中所為陳述，對其
      行交互詰問，當已補足被告行使反對詰問權之機會；而證
      人甲○○經本院傳喚、拘提，無正當理由未到庭，有傳喚
      不到之情形，依上述說明，其等於偵查中所為陳述即非不
      容許作為證據，自不得再執被告未於偵查中對丙○○、甲○○詰問或與之對質為辯。再者，就丙○○、甲○○於偵
      查中陳述時之外部客觀情況，復查無其他顯不可信之情形
      ，揆諸首揭法律規定，其等於偵查中所為之陳述當有證據
      能力，而可採為本件之證據使用，被告及其辯護人辯稱均
      無證據能力云云，自容無足取。
    (三)又被告以外之人於審判外之陳述，雖不符同法第159 條之
      1 至第159 條之4 之規定，但經當事人於審判程序同意作
      為證據，法院審酌該言詞陳述或書面陳述作成時之情況，
      認為適當者，亦得為證據；當事人、代理人或辯護人於法
      院調查證據時，知有第159 條第1 項不得為證據之情形，
      而未於言詞辯論終結前聲明異議者，視為有前項之同意，
      此則據同法第159 條之5 規定甚明。鑒於採用傳聞證據排
      除法則之重要理由之一，係因傳聞證據未經當事人之反詰
      問予以覈實，若當事人願放棄對原供述人之反對詰問時，
      原則上即可承認該傳聞證據之證據能力，而揆諸我國刑事
      訴訟法第159 條之5 之立法理由，除參照前述傳聞證據排
      除法則之基本法理外，亦參考日本刑事訴訟法第326 條之
      立法例，查日本刑事審判實務之運作，有關檢察官及被告
      均同意作為證據之傳聞書面材料或陳述，可直接援引該國
      刑事訴訟法第326 條作為傳聞例外之法律依據，僅在檢察
      官與被告不同意之情況下，乃須根據其他傳聞例外規定俾
      以斟酌該等書面材料或陳述是否具有證據能力，在當事人
      間無爭執之案件中，傳聞證據基本上均可依據前引規定提
      出於法院使用。職是之故，我國刑事訴訟法第159 條之5
      之適用應可作同上之解釋。經查，除前揭證據資料外，本
      件判決後開所示之被告以外之人於審判外之陳述（包括書
      面陳述），固均屬傳聞證據，惟被告及其辯護人就前揭審
      判外陳述之證據能力，雖知上開證據資料皆為傳聞證據，
      但於本院準備程序及審判期日中則未爭執上開證據資料之
      證據能力，且迄至言詞辯論終結前亦未再聲明異議，而公
      訴檢察官於本院審判期日中則表示上開證據資料均有證據
      能力。本院審酌上開證據資料製作時之情況，尚查無違法
      不當及證明力明顯過低之瑕疵，亦認為以之作為證據應屬
      適當，故揆諸前開法律規定與說明，爰逕依刑事訴訟法第
      159 條之5 規定，認前揭證據資料均例外有證據能力。
貳、實體方面
  一、認定事實部分
    (一)販賣第二級毒品部分
      訊據被告對其確有自丙○○前揭住處下樓，並將丙○○所
      交付之前揭毒品於前開時、地交付給甲○○，並向其收取
      4 千元之事實固均坦承不諱，惟矢口否認有何販賣第二級
      毒品之犯行，辯稱：當天我是到丙○○住處修理電腦，修
      好後我打算要離開了，丙○○就叫我下樓去幫他向朋友收
      線上遊戲交易的錢4 千元，並順便拿1 包菸給他朋友，我
      想我都要走了，就幫他拿下去給人家。我下去時就看到巷
      子裡有二個人，一個人主動向我揮手，問我是否為阿翔的
      朋友，我說是之後，他就拿4 千元給我，我就把丙○○給
      我的香菸交給他，並把4 千元放入口袋。後來我一轉身，
      警察就抓住我了。我並不曉得丙○○交給我的東西是什麼
      云云。經查：
      1.被告於前開時、地將丙○○所交付之甲基安非他命1 包
        交付給甲○○，並向甲○○收取4 千元，且其於丙○○
        交付當時，即已知悉其所交付之物品乃係甲基安非他命
        之事實，業據被告於警詢、98年11月6 日檢察官偵訊時
        供承不諱（參見97年度偵字第19350 號卷一【下稱偵一
        卷】第23至25頁、偵緝卷第26、27頁），經核被告前後
        所供尚屬大致相符，並無明顯矛盾或不合常情之處，並
        與偵查中同案被告丙○○於偵訊時所供：97年6 月27日
        下午2 時許，我請被告拿1 包甲基安非他命去樓下賣給
        一個叫「安迪」（即甲○○）的人，賣了4 千元等語（
        參見偵一卷第117 頁）及證人甲○○於偵查中所證：我
        綽號叫安迪，是我跟朋友一起去向阿翔（即丙○○）買
        毒品，但不是阿翔拿下來的，是另外一個人拿下來；價
        格是4 千元，拿到1 包甲基安非他命等語互核一致（參
        見97年度偵字第19350 號卷二【下稱偵二卷】第260 、
        261 頁；以上陳述均將甲基安非他命略稱為安非他命）
        。又被告交付甲基安非他命1 包給甲○○，並向其收取
        4 千元後，遭警趨前逮捕，並扣得該4 千元，且警方在
        被告之帶同下，旋至丙○○前揭住處逮捕丙○○，並扣
        得前揭甲基安非他命7 包等扣案物品之事實，除經被告
        於本院審理時坦認無訛外，並有警方所製作之搜索扣押
        筆錄、扣押物品目錄表各1 份及查獲現場暨扣案物品採
        證照片合計10幀在卷可稽（參見偵一卷第32至39頁），
        復有該等甲基安非他命7 包等扣押物品扣案可稽。嗣上
        開甲基安非他命7 包經送行政院國軍退除役官兵輔導委
        員會臺北榮民總醫院鑑定結果，亦認確均屬第二級毒品
        甲基安非他命無訛（驗餘合計毛重9.9 公克，鑑析用罄
        0.02公克），此有該醫院97年7 月11日北總內字第0970
        014004號函暨所附之鑑定書影本1 份附卷為憑（參見本
        院卷第130 、131 頁）。此外，本件復有丙○○與甲○○於案發當日以前揭門號手機聯繫買賣交易甲基安非他
        命之通聯紀錄1 份在卷可稽（參見偵一卷第125 頁），
        綜上各項證據資料以觀，被告確已知悉其交付甲○○之
        物係甲基安非他命，其確與丙○○共同販賣前揭甲基安
        非他命1 包甚明。
      2.被告於本院審理時雖改口為辯，否認其知悉所交付甲○○之物為甲基安非他命云云。惟查，審以被告於警詢及
        前揭檢察官偵訊時所為自白，經核並無不法取供之情形
        （按：被告警詢自白具任意性業如前述；另被告於本院
        準備程序時亦坦承檢察官並無脅迫其承認販毒等不法取
        供之情形，足見其於偵查中所述亦具任意性），自應均
        係出於被告之自由意志，而具有任意性甚明。衡情若非
        真有其事，常人在出於自由意志之情況下，均不至供述
        對自己不利之情事（遑論是本件販賣毒品之嚴重觸法之
        事），則被告既供述如上，而其所述前後大致相符，尚
        無矛盾或不合常情之處，即應具有相當之可信性為是，
        且復有前揭人證及相關證據資料附卷或扣案可佐，當堪
        認屬為真。是以被告於本院審理時翻異前詞，無非係事
        後卸責之詞，要不足取。況被告倘若果真不知其所交付
        甲○○之物品為何物，其於遭警逮捕後，當應會立即向
        警方陳明其主觀上之不知，以免遭檢警誤為追訴，此乃
        人情之常。然證人即員警謝本恆於本院審理時證稱：「
        （問：被告有無承認他是受丙○○的委託交付甲基安非
        他命給買家？）有。在現場時，我們有問他，他坦承身
        上的4 千元是交易毒品收到的錢」、「那天我們問他，
        他就說是送毒品，但是並沒有特別說是送什麼毒品，他
        確實是說毒品這二個字」等語（參見本院卷第98頁背面
        、第100 頁），可知被告遭警當場逮捕時，並非向警方
        表示其不知所交付者為毒品，反係坦承其確係交付毒品
        給買家，顯見被告於交付前揭甲基安非他命當時，確已
        知之為毒品甚詳，益徵被告事後否認其知悉所交付者為
        甲基安非他命云云，要屬臨訟杜撰之詞，顯不可採。
      3.至證人丙○○於本院審理時固證稱：我當時是請被告拿
        1 包香菸下去給甲○○，我把甲基安非他命放在香菸盒
        內，並請被告順便跟甲○○拿線上遊戲的錢。被告並沒
        有看到我把甲基安非他命放在香菸盒內，我也沒有告訴
        他香菸盒內是什麼東西，被告不知道我叫他拿的是毒品
        云云（參見本院卷第101 頁背面）。惟查，該證人所述
        除與其於偵查中所供不符外，亦與被告於警詢中所供：
        「丙○○跟我說有朋友要第二級毒品安非他命，所以叫
        我幫他送下去給他朋友，並向他收取新台幣4 千元」及
        於偵查中所供：「丙○○叫我把毒品拿給他朋友，地點
        是在天橋旁邊的巷子內，對方在那邊等，丙○○叫我跟
        對方收4 千，我就拿1 包安非他命下去給對方」、「（
        問：所以你拿東西給安迪的時候，知道是安非他命嗎？
        ）知道，我只是想說順便幫他拿去樓下」等語明顯歧異
        （參見偵一卷第24頁、偵緝卷第26、27頁），故證人丙○○於本院審理時所述已容難信實。再者，證人丙○○
        於本院審理時證稱：我沒有向被告告知給甲○○的香菸
        盒內是甲基安非他命，是因為我怕他中途會過手，也就
        是他會從中偷挖一點起來云云（參見本院卷第103 頁正
        面）。然稽之證人丙○○於本院審理時供述若其自行拿
        毒品下樓給甲○○，整個交易過程僅需5 至10分鐘，時
        間很短等語（參見本院卷第103 頁），顯見由丙○○本
        人親自交付毒品給甲○○應係輕鬆簡單之事，則其既擔
        心被告會偷取其販賣給甲○○之甲基安非他命，大可自
        行交付毒品予甲○○，以避免任何可能之風險，又豈有
        不自行下樓販售毒品給甲○○，反積極隱瞞被告，再託
        由被告代為交付毒品之理，實與常情有悖。故合理之解
        釋，當係因被告平常即會在丙○○處「無償」施用甲基
        安非他命，此據被告於警詢及本院審理時供明在卷，故
        丙○○始會不欲親自交付毒品，而命由被告下樓交付毒
        品給甲○○；且被告既已知悉丙○○處平日即有甲基安
        非他命，丙○○當無再隱瞞其欲交付給甲○○之物係甲
        基安非他命之理。況被告於案發當日本係在丙○○住處
        修理電腦，且電腦尚未修理完畢，此經證人丙○○於本
        院審理時證述無訛（參見本院卷第103 頁背面），衡諸
        常情，本件交易毒品之事對被告而言係屬輕鬆簡單之事
        ，且花費之時間亦甚短，前已述及，丙○○本應自行交
        付毒品給甲○○為是，又豈有無故中斷被告修理電腦之
        事，而又特意煩擾被告代為交付毒品之理，然丙○○竟
        仍託由修理電腦中之被告代為交付毒品，亦明顯不合常
        理。故本於相同之合理解釋，亦當係因被告平常即會在
        丙○○處「無償」施用甲基安非他命，故丙○○始會不
        欲親自交付毒品，而命由修理電腦中之被告下樓交付毒
        品給甲○○，是以丙○○實無隱瞞其欲交付給甲○○之
        物係甲基安非他命之理，其情更屬灼然。此外，被告於
        警詢、偵查中均未供稱其所交付之甲基安非他命係放置
        在香菸盒內，而丙○○及證人甲○○於偵查中亦從未提
        及此事，然被告於本院審理時改口為辯後，丙○○嗣於
        本院審理時旋即改口為相同之證詞，亦顯係附和被告之
        詞，自無足採。稽之被告於本件案發前即有施用甲基安
        非他命之行為，已見前述，其對於丙○○所交付之甲基
        安非他命外觀當可輕易識別，自難諉為不知。故證人丙○○於本院審理時改口為證，當係事後迴護偏袒被告之
        詞，要不得執為對被告有利之認定。
      4.按販賣毒品罪之所謂「意圖」，即犯罪之目的，原則上
        不以發生特定結果為必要，只需有營利之意圖為已足，
        不以買賤賣貴而從中得利為必要（參見最高法院97年度
        台上字第2109號判決意旨）。丙○○既交由被告販賣前
        揭甲基安非他命給證人甲○○，同時向甲○○收取現金
        4 千元，顯見雙方即有交易之對價關係，丙○○、被告
        當有營利之意圖無疑。
      5.綜上所述，足徵被告確有前述共同販賣甲基安非他命之
        事實，其所辯復無足取，是以此部分之事證已臻明確，
        被告此部分之犯行應堪認定。至被告及其辯護人固聲請
        傳喚證人甲○○，然經本院傳喚、拘提該證人均無著，
        自有無法傳喚到庭之情形，爰即未能調查，併此敘明。
    (二)行使偽造私文書部分
      訊據被告對於前開時、地行使偽造私文書及偽造署押之犯
      罪事實均已坦承不諱，核與其於偵查中所供相符，並有臺
      北市政府警察局刑事警察大隊調查筆錄、搜索扣押筆錄、
      扣押物品收據、扣押物品目錄表、自願受搜索同意書、逮
      捕通知書（本人）、逮捕通知書（家屬）、指認犯罪嫌疑
      人紀錄表、口卡片、指紋卡片、臺北市政府警察局偵辦毒
      品案件尿液檢體委驗單、臺灣板橋地方法院檢察署訊問筆
      錄各1 份在卷為憑（參見偵一卷第11至14、22至28、31至
      36、40、41、140 頁）；且前揭指紋卡片經送內政部警政
      署刑事警察局鑑定結果，亦認該等指紋與該局檔存之被告
      指紋相符，此有該局97年7 月10日刑紋字第0970102235號
      函1 份附卷可稽（參見偵二卷第7 頁），益徵被告確係冒
      用「叢正中」之名義，而偽造「叢正中」之署名及指印無
      疑。綜上所述，足徵被告之自白核與事實相符，其所為自
      白應可採信，故此部分之事證已臻明確，被告此部分之犯
      行亦堪認定。
  二、論罪科刑部分
    (一)查甲基安非他命係屬毒品危害防制條例第2 條第2 項第2
      款所列之第二級毒品，是核被告販賣甲基安非他命，係犯
      毒品危害防制條例第4 條第2 項之販賣第二級毒品罪。被
      告持有毒品，復進而販賣，其持有毒品之低度行為，為販
      賣之高度行為所吸收，不另論罪。又被告於附表編號五所
      示之自願受搜索同意書1 紙之「同意受搜索人」欄處偽造
      「叢正中」之署名、指印各1 枚，由形式上觀察，已足表
      示係叢正中本人所立具而同意接受臺北市政府警察局刑事
      警察大隊人員對叢正中本人身體等執行搜索之證明，當屬
      刑法第210 條所指之私文書甚明，其繼而持以交付給承辦
      員警而行使之，足以生損害於叢正中本人及偵查犯罪機關
      對於文書製作與犯罪追訴之正確性，核其此部分所為，係
      犯刑法第216 條、第210 條之行使偽造私文書罪；被告於
      附表所示之其餘文件上冒用「叢正中」之名義簽名及按捺
      指印，其僅係處於受通知人、受詢（訊）問人、受告知人
      、受檢者等等之地位，尚不能表示其有製作何種文書之意
      思及曾為何項之意思表示，故其此等部分所為，應僅成立
      刑法第217 條之偽造署押罪（參見最高法院94年8 月12日
      台文字第0940000506號函示意旨）。被告與丙○○就本件
      販賣第二級毒品犯行有犯意聯絡及行為分擔，為共同正犯
      。公訴意旨雖以被告係基於幫助販賣第二級毒品之犯意，
      而代丙○○交付甲基安非他命給甲○○，遂認被告係涉犯
      刑法第30條第1 項、毒品危害防制條例第4 條第2 項之幫
      助販賣第二級毒品罪嫌云云。惟按刑法上之從犯，係指僅
      以幫助之意思，對於正犯資以助力，而未參與實施犯罪構
      成要件之行為者而言，如就構成犯罪事實之一部，已參與
      實施，即屬共同正犯（最高法院30年上字第1781號判例意
      旨參照）。本件被告縱係基於幫助丙○○販賣甲基安非他
      命之犯意，然其將甲基安非他命交付甲○○之行為，已屬
      販毒犯罪構成要件行為，被告所為當屬共同正犯，而不得
      僅論以幫助犯，是公訴意旨所認容有未洽（按：惟就此毋
      庸變更法條，可參最高法院30年上字第1574號判例意旨、
      司法院（76）廳刑一字第1983號函研究意見）。又被告於
      警方查獲前開販賣毒品案件時，為圖掩飾其真實身分，規
      避檢警查緝，始先後密接偽造如附表所示之「叢正中」署
      名及指印，且犯罪構成要件相同，顯係基於偽造署押之單
      一犯意所為之數個動作，為接續犯，應論以包括一罪。再
      被告偽造「叢正中」署名及指印之行為係偽造前揭私文書
      （即自願受搜索同意書）之部分行為，不另論罪；而其偽
      造該私文書後復持以行使，偽造私文書之低度行為應為行
      使之高度行為所吸收，亦不另論罪。至起訴書之論罪法條
      固僅記載被告成立偽造署押之罪名，漏未論及被告所為該
      當行使偽造私文書之罪名，然起訴書所載犯罪事實既已敘
      明被告有此行使偽造私文書之事實，此部分已屬檢察官起
      訴之範疇，雖起訴書於論罪法條漏未記載，但並不影響檢
      察官就此部分業已起訴之效力，本院自得就此行使偽造私
      文書之部分逕為實體判決（按：嗣此部分亦經公訴檢察官
      具狀更正在卷，參見本院卷第35頁）；另公訴檢察官上述
      具狀更正認被告於附表編號十一所示尿液檢體委驗單上偽
      造署押之行為同係涉犯刑法第216 條、第210 條之行使偽
      造私文書之行為云云，惟被告於此僅係處於受檢者之地位
      ，尚不能表示其有製作何種文書之意思及曾為何項之意思
      表示，故其此部分所為仍應僅成立刑法第217 條之偽造署
      押罪，已如前述，故公訴意旨此節所認容有誤解；至公訴
      意旨原僅論及被告於附表編號一至九所示之文件上偽造署
      押之犯罪事實，漏未論及被告尚有於附表編號十、十一所
      示之文件（即指紋卡片、尿液檢體委驗單）上偽造署押之
      犯罪事實，惟兩者間有接續犯之實質上一罪關係，前已述
      及，該漏未論及之部分當為起訴效力所及，本院自應併予
      審理（按：嗣此部分亦經公訴檢察官具狀更正在卷，參見
      本院卷第35頁）。被告所為上開販賣第二級毒品及行使偽
      造私文書二罪間，犯意各別，且係分別所為，應予分論併
      罰。
    (二)本院審酌被告視政府反毒政策及宣導如無物，竟與丙○○
      共同意圖營利而販賣第二級毒品甲基安非他命，對於甲基
      安非他命施用來源之提供大有助益，影響所及，非僅多數
      人之生命、身體將可能受其侵害，社會、國家之法益亦不
      能免，為害之鉅，當非個人一己之生命、身體法益所可比
      擬，自應嚴厲規範，且被告遭警查獲後，竟為求逃避查緝
      ，即率爾冒用「叢正中」之名義應訊，並偽造「叢正中」
      之署名、指印，其所為除將可能使叢正中本人蒙受不白之
      冤外，更使檢察官錯誤開啟訴追對象，浪費司法資源，進
      而危及司法之公正性及正確性，被告之惡行當屬非輕，嗣
      於本院審理時仍飾詞圖卸其共同販賣甲基安非他命之犯行
      ，故其所為自應分別受有相當程度之刑事非難；惟另考量
      被告於本院審理時已能坦承前開行使偽造私文書部分之犯
      行，且其於本院審理時雖否認販賣甲基安非他命之犯行，
      但於偵查中亦曾坦承該犯行無訛，而其經查獲之販賣毒品
      次數及金額均屬有限，且販賣之對象經查獲亦僅甲○○一
      人，兼衡其之犯罪動機、目的、手法、素行紀錄、智識程
      度非高（學歷為高中畢業）及其家庭經濟狀況等一切情狀
      ，酌情分別量處如主文所示之刑，並定其應執行之刑，以
      資懲儆。
    (三)又本件有關沒收部分，分別審酌如下：
      1.扣案之前揭甲基安非他命7 包為丙○○所有，且係其販
        賣予甲○○後所剩餘之毒品，此經丙○○於本院他案（
        98年度訴字第3385號）審理時供述在卷（參見本院卷第
        135 頁背面），顯與本案販賣甲基安非他命犯行有所關
        聯，故該甲基安非他命7 包內之甲基安非他命，依毒品
        危害防制條例第18條第1 項前段規定，均應併予宣告沒
        收銷燬之（惟鑑析用罄之甲基安非他命既已滅失，自毋
        庸宣告沒收銷燬）。
      2.又前揭甲基安非他命7 包之外包裝，均係用於包裹毒品
        ，防其裸露、潮濕，便於供丙○○販賣甲基安非他命所
        用之物，且均係丙○○所有，業如前述，則被告與丙○○既共同為本案販賣甲基安非他命犯行，基於共同正犯
        責任共同之原則，依毒品危害防制條例第19條第1 項規
        定，該7 包外包裝亦併予宣告沒收。
      3.扣案之電子磅秤1 台、塑膠鏟管5 支、前開0000000000
        號門號手機1 支（含SIM 卡1 枚），均係丙○○所有供
        販賣甲基安非他命所用之物，業據丙○○於本院前揭案
        件審理時供承無訛（參見本院卷第135 頁背面），被告
        既與丙○○共同為本案販賣甲基安非他命犯行，基於共
        同正犯責任共同之原則，依毒品危害防制條例第19條第
        1 項規定，該等扣案物品亦應併予宣告沒收。
      4.扣案之分裝袋73個尚未供分裝毒品所用，而係屬丙○○
        所有預備供販賣甲基安非他命所用，亦據丙○○於本院
        前揭案件審理時供明甚詳（參見前開本院卷同頁），被
        告既與丙○○共同為本案販賣甲基安非他命犯行，基於
        共同正犯責任共同之原則，爰依刑法第38條第1 項第2
        款規定，亦應併予宣告沒收。
      5.按共同正犯犯罪所得之財物為現金時，因共同正犯應就
        全部犯罪結果負其責任，而合併計算犯罪所得，且於全
        部或一部不能沒收時以其財產抵償之，但為避免執行時
        發生重複沒收、抵償之情形，故各共同正犯之間係採「
        連帶沒收主義」，於裁判時應諭知被告共同犯罪所得之
        財物應與其他共同正犯「連帶沒收之」（參見最高法院
        96年度台上字第4662號判決意旨）。本件扣案之現金4
        千元，乃係被告與丙○○共同販賣甲基安非他命之所得
        ，依毒品危害防制條例第19條第1 項規定，自應諭知應
        與丙○○連帶沒收。
      6.又被告所偽造之前揭自願受搜索同意書，業已因行使而
        成為臺北市政府警察局刑事警察大隊歸檔存查之文件，
        自非被告所有，當無從併予宣告沒收；惟如附表所示各
        該文件上之「叢正中」署名、指印，既均係被告所偽造
        之署押，爰依刑法第219 條規定，均併予宣告沒收。
據上論斷，應依刑事訴訟法第299 條第1 項前段，毒品危害防制
條例第4 條第2 項、第18條第1 項前段、第19條第1 項，刑法第
216 條、第210 條、第11條、第28條、第51條第5 款、第9 款、
第219 條、第38條第1 項第2 款，判決如主文。
本案經檢察官陳姿雯到庭執行職務。
中    華    民    國    99    年    5     月    31    日
                  刑事第二十一庭  審判長法  官  陳信旗
                                        法  官  許映鈞
                                        法  官  俞秀美
  ┌─────────────────────────────────┐
  │附表                                                              │
  ├──┬─────┬──────┬────────┬────────┤
  │編號│時間      │地點        │文件名稱        │偽造署押及數量  │
  ├──┼─────┼──────┼────────┼────────┤
  │一  │97年6 月27│臺北市政府警│臺北市政府警察局│「叢正中」署名2 │
  │    │日下午5 時│察局刑事警察│刑事警察大隊調查│枚、指印12枚    │
  │    │51分許    │大隊        │筆錄1 份        │                │
  ├──┤          │            ├────────┼────────┤
  │二  │          │            │臺北市政府警察局│「叢正中」署名、│
  │    │          │            │刑事警察大隊搜索│指印各1 枚      │
  │    │          │            │扣押筆錄1 份    │                │
  ├──┤          │            ├────────┼────────┤
  │三  │          │            │臺北市政府警察局│「叢正中」署名、│
  │    │          │            │刑事警察大隊扣押│指印各1 枚      │
  │    │          │            │物品收據1 份    │                │
  ├──┤          │            ├────────┼────────┤
  │四  │          │            │臺北市政府警察局│「叢正中」署名、│
  │    │          │            │刑事警察大隊扣押│指印各1 枚      │
  │    │          │            │物品目錄表1 份  │                │
  ├──┤          │            ├────────┼────────┤
  │五  │          │            │自願受搜索同意書│「叢正中」署名、│
  │    │          │            │1 份            │指印各1 枚      │
  ├──┤          │            ├────────┼────────┤
  │六  │          │            │臺北市政府警察局│「叢正中」署名、│
  │    │          │            │刑事警察大隊逮捕│指印各1 枚      │
  │    │          │            │通知書（本人）1 │                │
  │    │          │            │份              │                │
  ├──┤          │            ├────────┼────────┤
  │七  │          │            │臺北市政府警察局│「叢正中」署名、│
  │    │          │            │刑事警察大隊逮捕│指印各2 枚      │
  │    │          │            │通知書（家屬）1 │                │
  │    │          │            │份              │                │
  ├──┤          │            ├────────┼────────┤
  │八  │          │            │臺北市政府警察局│「叢正中」署名1 │
  │    │          │            │刑事警察大隊指認│枚、指印2 枚    │
  │    │          │            │犯罪嫌疑人紀錄表│                │
  │    │          │            │1 份            │                │
  ├──┤          │            ├────────┼────────┤
  │九  │          │            │口卡片1 份      │「叢正中」署名1 │
  │    │          │            │                │份、指印3 枚    │
  ├──┤          │            ├────────┼────────┤
  │十  │          │            │指紋卡片1 份    │「叢正中」署名1 │
  │    │          │            │                │枚、指印20枚    │
  ├──┤          │            ├────────┼────────┤
  │十一│          │            │臺北市政府警察局│「叢正中」署名、│
  │    │          │            │偵辦毒品案件尿液│指印各1 枚      │
  │    │          │            │檢體委驗單      │                │
  ├──┼─────┼──────┼────────┼────────┤
  │十二│97年6 月27│臺灣板橋地方│臺灣板橋地方法院│「叢正中」署名1 │
  │    │日晚上10時│法院檢察署第│檢察署訊問筆錄1 │枚              │
  │    │39分許    │101 偵查庭  │份              │                │
  └──┴─────┴──────┴────────┴────────┘
以上為正本證明與原本無異。
如不服本判決，應於判決送達後10日內敘明上訴理由，向本院提
出上訴狀 (應附繕本) ，上訴於臺灣高等法院。其未敘述上訴理
由者，應於上訴期間屆滿後20日內向本院補提理由書，「切勿逕
送上級法院」。
                                        書記官  陳金鳳
中    華    民    國    99    年    6    月    7      日
附錄本判決論罪科刑之法條：
毒品危害防制條例第4 條
    製造、運輸、販賣第一級毒品者，處死刑或無期徒刑；處無
    期徒刑者，得併科新臺幣一千萬元以下罰金。
    製造、運輸、販賣第二級毒品者，處無期徒刑或七年以上有
    期徒刑，得併科新臺幣七百萬元以下罰金。
    製造、運輸、販賣第三級毒品者，處五年以上有期徒刑，得
    併科新臺幣五百萬元以下罰金。
    製造、運輸、販賣第四級毒品者，處三年以上十年以下有期
    徒刑，得併科新臺幣三百萬元以下罰金。
    製造、運輸、販賣專供製造或施用毒品之器具者，處一年以
    上七年以下有期徒刑，得併科新臺幣一百萬元以下罰金。
    前五項之未遂犯罰之。
刑法第216 條
    行使第210 條至第215 條之文書者，依偽造、變造文書或登
    載不實事項或使登載不實事項之規定處斷。
刑法第210 條
    偽造、變造私文書，足以生損害於公眾或他人者，處5 年以
    下有期徒刑。

司法院資訊處製作；財團法人民間司法改革基金會備份。
